【裁判字號】    90,上訴,19
【裁判日期】    900516
【裁判案由】    重傷害
【裁判全文】
臺灣高等法院刑事判決                                九十年度上訴字第一九號
    上  訴  人  臺灣臺北地方法院檢察署檢察官
    上  訴  人  丙○○
    即  被  告
    選任辯護人  林重宏
                連元龍
右列上訴人因被告傷害案件，不服臺灣臺北地方法院八十九年度訴字第四六二號，中
華民國八十九年十一月六日第一審判決（起訴案號：臺灣臺北地方法院檢察署八十九
年度偵字第一六七八號），提起上訴，本院判決如左：
    主  文
上訴駁回。
    事  實
丙○○於民國八十八年八月廿五日下午四時左右，對於甲○○在國立臺灣科技大學機
械研究所例行會議中所為發言內容心生不滿，因而前往該校1W141功能陶瓷實驗室，
向甲○○尋釁。情知甲○○配戴眼鏡，預見對其頭部施以重擊將可導致鏡片破損傷及
眼部，造成毀敗視能之結果，竟仍基於不惜使人失明之本意，徒手毆打甲○○頭部，
當場由於眼鏡破裂（毀棄損壞部分未經告訴），刺傷眼部。丙○○於甲○○受傷疼痛
流血倒地後，仍承前使人受重傷之犯意，接續施以拳腳攻擊。甲○○經送醫治療後，
仍因傷勢過重，左眼視能完全毀敗而無光感，視力損傷已達喪失視能之程度，無法矯
正（右眼最佳矯正視力殘存零點六）。經甲○○告訴，由臺灣臺北地方法院檢察署檢
察官偵查起訴。
    理  由
一認定犯罪事實所憑之證據及理由：
  (一)上訴人丙○○對其如何於前述時、地，出手毆傷告訴人，致其眼部受傷之事實，
    均已坦白承認。
  (二)前述自白，與告訴人指訴被害情節相符，並經現場目擊證人王秋源結證無誤（偵
    卷第廿頁、原審卷第廿七頁）。
  (三)告訴人受傷後，左眼球破裂、右眼外傷，經三軍總醫院及行政院國軍退除役官兵
    輔導委員會臺北榮民總醫院先後治療，最後症狀為左眼無光感，視力損傷已達喪
    失視能之程度，無法矯正，右眼最佳矯正視力為零點六，有卷附臺北榮民總醫院
    八十九年五月十八日（八九）北總行字第○三八八一號函可憑（原審卷第六五頁
    ），足見業已造成重傷結果。
二對於被告辯解之判斷：
  (一)上訴人丙○○否認故意使告訴人受重傷害，辯稱：當時係自告訴人右後方揮拳，
    因告訴人轉身而誤中眼部，實非蓄意使其失明云云。惟查：眼球為人體極為脆弱
    之器官，客觀上難以承受重擊。告訴人佩戴眼鏡，如對頭部施以重擊，尤可預見
    將因鏡片破裂，導致傷及眼部、毀敗視能之結果。上訴人雖非直接對向告訴人眼
    部實施正面攻擊，但在告訴人眼鏡破裂、刺傷眼部流血倒地之後，仍然絲毫未見
    停手，接續施以拳腳攻擊，並將在場試圖救護、制止之證人王銘源推倒，顯然具
    有不惜使告訴人眼部因而傷重失明之本意。
  (二)被告雖又質疑：告訴人眼部失明之結果，未必即因遭其毆打所致。但告訴人之病
    因為外傷性眼球破裂，原來病情較為嚴重，為導致復發性視網膜剝離之主要原因
    ，不論事後如何積極治療，皆有極高之纖維化及復發剝離之可能性，亦無法證實
    洗髮拍打之動作，與其復發性視網膜剝離有何關聯，已據臺北榮民總醫院八十九
    年九月十六日（八九）北總行字第○七五○○號函敘甚詳（原審卷第一○三頁）
    。上訴人丙○○在原審片面辯稱告訴人疑係由於洗髮、拍打因素導致失明，並指
    告訴人疑有因主觀陳述而影響視能認定結果之情形云云，亦無可採。
三論罪科刑之理由：
  (一)上訴人丙○○所為，觸犯刑法第二百七十八條第一項之罪。
  (二)被告於事發翌日（八十八年八月廿六日），雖曾與校方師長及告訴人家屬相偕前
    往臺北市政府警察局大安分局羅斯福路派出所備案，但此係應告訴人家屬方面要
    求而為，且被告亦未向警表明願受裁判之意思，俱經證人即陪同備案之教師乙○
    ○、教官丁○○到庭結證在卷（本院卷第八二頁以下），參照最高法院五十年台
    上字第六十五號判例意旨，應認並無適用自首規定減輕刑責之餘地。
  (三)原審斟酌被告身受高等教育，竟因細故出手毆人，造成視能毀敗之嚴重損害，並
    對前途發展形成阻礙，危害非輕，及其事後雖未與告訴人達成和解，但亦曾陪同
    往返就醫並已賠償部分金額等一切情狀，量處有期徒刑五年六月，認事、用法均
    無不合、量刑亦屬適當。被告上訴指摘原審量刑過重固無足採，檢察官據告訴人
    聲請上訴，指摘原審量刑過輕，經查被告犯罪之後，確曾多次前往醫院探視，已
    證人戊○○證述屬實（本院卷第一二七頁），其在原審判決前原已賠償九十萬元
    左右，在本院審理中復已匯支償金一百二十萬元（本院卷第一六八頁），足見非
    無悔禍之誠，公訴人求予改判重刑，亦無可取。兩造上訴均無理由，應予駁回。
四適用之法律：刑事訴訟法第三百六十八條。
本案經檢察官楊楚猛到庭執行職務。
中      華      民      國      九十      年      五      月    十六    日
                              臺灣高等法院刑事第二十庭
                                  審判長法  官  葉  麗  霞
                                        法  官  余  來  炎
                                        法  官  林  勤  綱
右正本證明與原本無異。
如不服本判決應於收受送達後十日內向本院提出上訴書狀，其未敘述上訴之理由者並
得於提起上訴後十日內向本院補提理由書（均須按他造當事人之人數附繕本）。
                                        書記官  鐘  麗  芳
中      華      民      國      九十      年      五      月    十六    日
附錄本案論罪科刑法條全文：
刑法第二百七十八條第一項
使人受重傷者，處五年以上十二年以下有期徒刑。


司法院資訊處製作；財團法人民間司法改革基金會備份。
